臺灣新竹地方法院刑事判決
109年度簡上字第117號
上  訴  人  臺灣新竹地方檢察署檢察官
被      告  鍾金土




上列上訴人因被告違反毒品危害防制條例案件，不服本院新竹簡
易庭於民國109年8月6日所為之109年度竹簡字第903號第一審簡
易判決（聲請簡易判決處刑書案號：109年度毒偵字第1104號）
，提起上訴，本院管轄之第二審合議庭認為應改依通常程序審理
，並自為第一審判決判決如下：
    主  文
原判決撤銷。
本件公訴不受理。
    理  由
一、聲請簡易判決處刑書意旨略以：被告鍾金土基於施用第二級
    毒品之犯意，於民國109年5月14日10時10分許為臺灣新竹地
    方檢察署觀護人採尿時起回溯96小時內之某時許，在其位於
    新竹市○區○○里○○路000號之住處內，以玻璃球燒烤方式，施
    用第二級毒品甲基安非他命1 次。嗣於109年5月14日10時10
    分許，至臺灣新竹地方檢察署觀護人室接受採尿，經送檢驗
    ，結果呈安非他命及甲基安非他命陽性反應，始悉上情，因
    認被告涉毒品危害防制條例之施用第二級毒品罪嫌等語。　
    　
二、按起訴之程式違背規定者，應諭知不受理之判決，並得不經
    言詞辯論為之，刑事訴訟法第303 條第1 款、第307 條分別
    定有明文。而施用第一、二級毒品為犯罪行為，毒品危害防
    制條例第10條設有處罰規定，故施用第一、二級毒品者，本
    應科以刑罰，惟基於刑事政策，對合於一定條件之施用者，
    則依同條例第20條之規定，施以觀察、勒戒及強制戒治之保
    安處分。查被告行為後，毒品危害防制條例第20條第3 項業
    於109 年7 月15日修正施行，修正後規定犯第10條之罪於觀
    察、勒戒或強制戒治執行完畢釋放後，3 年後始再犯第10條
    之罪者，適用本條第1 、2 項（即應先觀察、勒戒或強制戒
    治）之規定。又上開所謂「3 年後再犯」，只要本次再犯（
    不論修正施行前、後）距最近1 次觀察、勒戒或強制戒治執
    行完畢釋放，已逾3 年者，即該當之，不因其間有無犯第10
    條之罪經起訴、判刑或執行而受影響，有最高法院109 年度
    台上大字第3826號裁定可參。　　
三、經查，被告前曾因施用毒品案件，經本院以88年度毒聲字第
    919號裁定令入勒戒處所執行觀察、勒戒確定，於88年6月17
    日因無繼續施用傾向出所，由臺灣新竹地方檢察署檢察官以
    88年度偵字第2747號為不起訴處分；復因施用毒品案件，經
    本院以90年度毒聲字第661號裁定令入勒戒處所執行觀察、
    勒戒確定，於90年6月14日因無繼續施用傾向出所，由臺灣
    新竹地方檢察署檢察官以90年度毒偵字第661號為不起訴處
    分。嗣因施用毒品案件，經臺灣新竹地方檢察署檢察官以10
    8年度毒偵字第1118號、1269號、109年度毒偵字第379號、
    第702號為附命完成戒癮治療之緩起訴處分，然其未完成戒
    癮治療、精神治療、心理輔導或其他適當之處遇措施，經臺
    灣新竹地方檢察署檢察官於109年9月7日以109 年度撤緩字
    第284號、第285號、第286號撤銷緩起訴處分，並經本院以1
    09年度竹簡字第1279號判決應執行有期徒刑4月確定，此有
    臺灣高等法院被告前案紀錄表在卷可查，並經本院調取臺灣
    新竹地方檢察署108年度緩護療字第479號、109年度緩護療
    字第104號、第145號觀護卷宗查閱無訛。是本件檢察官聲請
    簡易判決處刑書意旨認被告施用第二級毒品甲基安非他命之
    時間（即109年5月14日10時10分許回溯96小時內之某時許）
    ，距離被告最近1 次觀察、勒戒或強制戒治執行釋放之時間
    已逾3 年，被告雖前經臺灣新竹地方檢察署檢察官以108年
    度毒偵字第1118號、1269號、109年度毒偵字第379號、第70
    2號為附命完成戒癮治療之緩起訴處分，然其亦未完成受附
    命戒癮治療處遇，而不等同完成「觀察、勒戒」之處遇。故
    依修正後之毒品危害防制條例第20條第3 項規定，本應由法
    院裁定送觀察、勒戒，惟本案被告施用第二級毒品案件卻經
    檢察官聲請簡易判決處刑，並於毒品危害防制條例上開修正
    後規定施行後之109 年7 月20日始繫屬本院，有本院收文章
    戳在卷可稽（本院竹簡卷第7頁），其起訴程序違背規定，
    本院爰不經言詞辯論，逕為諭知不受理之判決。
四、檢察官聲請以簡易判決處刑之案件，經法院認為有第451 條
    之1 第4 項但書之情形者，應適用通常訴訟程序審判之，刑
    事訴訟法第452 條定有明文；且對於簡易判決之上訴，準用
    同法第3 編第1 章及第2 章之規定，管轄第二審之地方法院
    合議庭受理簡易判決上訴案件，應依通常程序審理。其認案
    件有刑訴法第452 條之情形者，應撤銷原判決，逕依通常程
    序為第一審判決，法院辦理刑事訴訟簡易程序案件應行注意
    事項第14項亦有規定。本件原審依檢察官聲請簡易判決處刑
    意旨，對被告論罪科刑，經本院撤銷原判決，改判被告不受
    理，已如前述，足認原聲請簡易判決處刑為不適當，而有刑
    事訴訟法第451 條之1 第4 項但書第3 款之情形，依前揭規
    定，應由本院合議庭逕依通常程序審理後，自為第一審判決
    ，附此敘明。　　　　
據上論斷，應依刑事訴訟法第455 條之1 第1 項、第3 項、第45
2 條、第369 條第1 項前段、第364 條、第303 條第1 款、第30
7 條，判決如主文。　　
本案經檢察官賴佳琪聲請簡易判決處刑。　　
中　　華　　民　　國　　110 　年　　4 　　月　　1 　　日
                  刑事第二庭  審判長法  官   楊數盈
　　　　　　　　　　　　　　　　　　法  官   王凱平
                                    法  官   崔恩寧
以上正本證明與原本無異。
如不服本判決應於收受本判決後20日內向本院提出上訴書狀，上
訴書狀應敘述具體理由。上訴書狀未敘述上訴理由者，應於上訴
期間屆滿後20日內補提理由書狀於本院(均須按他造當事人之人
數附繕本 )「切勿逕送上級法院」。 
中　　華　　民　　國　　110 　年　　4 　　月　　1 　　日
                                     書記官  莊琬婷